臺灣臺南地方法院刑事判決　　　　　　　　　　　　　九十三年度易字第二八六號
　　聲　請　人　臺灣臺南地方法院檢察署檢察官
　　被　　　告　乙○○
右列被告因違反動產擔保交易法案件，經檢察官聲請簡易判決處刑（九十三年度偵緝
字第二○一號），嗣經本院受理後（九十三年度簡字第八五一號）認不宜，改分通常
程序審理，本院判決如左：
    主  文
乙○○無罪。
    理  由
一、公訴意旨略以：被告乙○○於民國九十一年六月二十日以購車為由，向台新國際
    商業銀行股份有限公司（以下簡稱台新銀行）貸款新臺幣（下同）六十萬元，並
    提供其所有之車牌號碼八Ｒ─三九五０號自用小客車一輛設定動產抵押權予台新
    銀行，雙方簽訂車輛動產抵押契約書，約定自九十一年七月十一日起至九十五年
    六月十一日止，分四十八期按月攤還本息，每期一萬七千零四元，且車輛應停放
    在臺南縣佳里鎮○○路二三巷一弄十五號之被告乙○○之住處。被告乙○○為上
    開動產擔保交易之債務人，詎其竟意圖不法之利益，自九十一年十一月十一日起
    即不履約繳款，且將車輛遷移上開約定處所，使台新銀行多次派員至車輛約定停
    放地找尋均無所獲，嗣於九十二年三月二十六日，始為台新銀行委託協尋人員林
    景彬在臺南縣佳里鎮○○路二三巷口尋獲上開車輛，經拍賣後，被告乙○○尚積
    欠台新銀行本金十六萬四千零六十七元，致生損害於債權人台新銀行，因認被告
    涉有違反動產擔保交易法第三十八條之罪嫌云云。
二、按犯罪事實應依證據認定之，無證據不得推定其犯罪事實；又不能證明被告犯罪
    者，應諭知無罪之判決，刑事訴訟法第一百五十四條、第三百零一條第一項定有
    明文。復按認定不利於被告之事實，須依積極證據，苟積極證據不足為不利於被
    告事實之認定時，即應為有利於被告之認定，更不必有何有利之證據，最高法院
    三十年上字第八一六號判例意旨可資參照。且告訴人之告訴，係以使被告受刑事
    訴追為目的，是其陳述是否與事實相符，仍應調查其他證據以資審認，最高法院
    五十二年臺上字第一三００號判例意旨亦揭示甚明。再按動產擔保交易法第三十
    八條之罪之成立，須動產擔保交易債務人，有意圖不法利益且將標的物遷移、出
    賣、出質、移轉、抵押或為其他處分等，始克構成。
三、本件公訴人認被告乙○○涉有違反動產擔保交易法第三十八條之罪嫌，無非以告
    訴代理人丙○○、吳家禎、黃澄清、鄭坤煌等人之指訴、證人林景彬及被告之母
    鄭秀里之證詞，以及動產擔保交易動產抵押設定登記申請書、車輛動產抵押契約
    書、台新銀行汽車貸款申請書、存證信函及外訪報告單各影本一份附卷資為論據
    。
四、訊據被告乙○○固坦承有向台新銀行貸款六十萬元，並提供其所有之上開車輛設
    定動產抵押權予台新銀行，雙方簽訂車輛動產抵押契約書，且約定車輛應停放在
    臺南縣佳里鎮○○路二三巷一弄十五號之住處，且伊自九十一年十一月十一日即
    第五期起即未依約繳款之事實，惟堅決否認有意圖不法利益而將上開汽車遷移之
    犯行，辯稱：伊因從事工地板模工作，須以該汽車為代步工具，因此常將汽車開
    往臺南市東區○○○○○路等工地工作，伊每個星期也有二、三天將該汽車開回
    約定之地點停放，伊並未故意將車遷移他處等語。經查：
(一)、按汽車與一般固定性之動產（諸如電視、傢俱等）之不同，乃在於其具有「便利
    移動性」，而其功用亦在於搭載使用人至異地，是一般消費者購買汽車之目的即
    著眼於上開特性與功能，是以在解釋是否違反動產擔保交易法第三十八條「意圖
    自己不法利益而將標的遷移他處」時，即須考量上開特性，應將債務人於正常狀
    態之使用而導致之移動排除在外，是以對於汽車於正常使用狀態下之所產生之「
    正常移動」之情形，自不得將之一概解釋為動產擔保交易法第三十八條之「遷移
    」。查本件被告與台新銀行簽訂車輛動產抵押契約書時，雙方固約定車輛所在地
    為被告位於臺南縣佳里鎮○○路二三巷一弄十五號之住處，且不得任意將該車輛
    遷移，有上開車輛動產抵押契約書在卷足憑，惟被告自九十一年十一月十一日起
    即未依約向台新銀行繳款，台新銀行於九十一年十一月十八日以存證信函通知被
    告繳款，於九十二年一月十八日派員訪查，嗣於九十二年三月二十六日即在被告
    之住處前將上開車輛取回，分別有告訴人所寄發之存證信函、外訪報告單及告代
    理人丙○○、吳家禎之指訴在卷可佐，是於告訴人向被告催繳欠款後短短二、三
    個月間，上開車輛即為告訴人派員尋獲取回，且上開外訪報告單上亦僅顯示告訴
    人僅派員至被告之住處一次（即九十二年一月十八日），是依此外訪報告單所載
    ，告訴人本身已未盡查訪之責任，顯與告訴人於告訴狀所載：「經告訴人派員多
    次至約定車輛放置處所找抵押車輛」等情不相符合，即無從據此認定被告有將上
    開車輛遷移，且縱因查訪未遇，亦無從苛求身為車輛動產抵押之債務人之被告須
    分分秒秒皆將車輛停放於約定處所，而以一次之查訪未遇即認被告將上開汽車任
    意遷移，參以被告之母親鄭秀里亦證稱：被告有時住高雄、有時住臺南等語，亦
    足認被告確因工作地之關係而無法每日皆於上開住處居住，其所駕駛之上開車輛
    自亦可能隨其工作地而正常移動，又上開車輛為台新銀行派員取回之地點即在被
    告與台新銀行於動產擔保契約書上所約定之地點，益證被告確於臺南、高雄等地
    工作，惟並未意圖不法利益而將上開車輛遷移，是被告並無惡意將上開車輛遷移
    他處致動產抵押權人無從尋獲甚明，因此，被告辯稱伊係因工作原因將車輛駛離
    上開住處，伊常常會回上開住處，伊並未將上開汽車遷移等語，應屬可採。
(二)、公訴人雖以被告於調解期間皆不出面和告訴人處理債務之問題，且被告代步之工
    具並不以上開車輛為必要，認被告具不法之意圖云云，惟本件被告是否違反動產
    擔保交易第三十八條，應以被告是否具不正常之車輛遷移為判斷基準，業已說明
    於前，至被告與告訴人之債務如何處理乃雙方之民事糾葛，且縱被告代步之工具
    不以上開車輛為必要，亦無從因而否定被告使用上開車輛之正當權利，是亦不得
    因被告未依約清償告訴人之貸款，即認被告不得正常使用上開車輛，因認被告具
    不法之意圖，公訴人此部分之指訴，顯不可採。
(三)、綜上所述，被告雖有未按期向告訴人繳納款項之事實，但至多僅屬民事債務不履
    行之問題，尚難遽認被告有為自己不法利益之意圖，是以本院在無其他積極證據
    足資證明被告有意圖不法之利益，而將上開車輛遷移、出賣、出質、移轉、抵押
    或為其他處分之犯行，依法自應為無罪判決之諭知。
據上論斷，應依刑事訴訟法第第三百零一條第一項，判決如主文。
本案經檢察官甲○○到庭執行職務。
中    華    民    國      九十三      年      六      月      七        日
                                臺灣臺南地方法院刑事第三庭
                                    審判長法官  蘇  義  洲
                                          法官  洪  士  傑
                                          法官  徐  文  瑞
右正本證明與原本無異。
如不服本判決，應於判決送達後十日內向本院提出上訴狀( 應附繕本 )。
                                        書記官  李  珍  瑩
中    華    民    國      九十三      年      六      月      七        日
